# 非同一控制下，合并过程中发生的各项直接相关费用的处理

提问人：三六九 时间：2011-02-19 13:53:39
非同一控制下，合并过程中发生的各项直接相关费用的处理，对于这个问题，我认为《企业合并准则》和《 4 号解释》存在矛盾：
《企业合并准则》第 11 条规定：购买方为进行企业合并发生的各项直接相关费用，计入企业合并成本（计入长期股权投资初始成本），企业会计准则讲解中，对“各项直接相关费用”解释为“包括为进行合并而发生的会计审计费用、法律服务费用、咨询费用等，应当计入企业合并成本”；
《 4 号解释》规定：“非同一控制下的企业合并中，购买方为企业合并发生的审计、法律服务、评估咨询等中介费用以及其他相关管理费用，应当于发生时计入当期损益”
对于非同一控制下，合并过程发生的审计评估等费用，是计入长期股权投资成本还是计入当期损益？ 请大家讨论下这个问题，谢谢[ 本帖最后由 三六九 于 2011-2-19 15:20 编辑 ]

回答人：chenyiwei
应当以四号解释的规定为准。 虽然 4 号准则规定合并报表层面此类费用应当计入损益，但我个人一直认为在母公司个别报表层面，这些费用仍应计入长期股权投资的成本。但是，《讲解 2010 》第三章已经明确：非同一控制下企业合并形成的长期股权投资的成本也不包含此类直接交易费用，即与合并层面的处理原则一致。

回答人：chenyiwei
回复 藤椅 三六九 的帖子具体准则的正文、应用指南和准则解释都是以“财会”文号发布的规范性文件，效力级别相同。对于同一事项的会计处理，准则正文、应用指南和解释的规定存在矛盾的，应按“新法优于旧法”的原则处理。 准则讲解是一般的书籍，不是规范性文件，所以严格来说，以讲解的规定覆盖准则正文和应用指南，程序上并不很恰当，但这也是没有办法的办法。

提问人：lxch119 时间：2015-06-15 14:15:00
这个我知道，就是有点不太明白，为何 14 年准则修改的同时，没有对企业合并准则一块给修订了。

回答人：chenyiwei
估计是因为已有解释 4 号，所以企业合并准则的修改显得并不紧迫。但也造成了企业合并相关会计规范的碎片化，很多规定都分散在后来发布的解释甚至讲解中，而且还存在新规定取代老规定的情况，要注意识别哪个是最新的。